【裁判字號】    98,交聲,1283
【裁判日期】    981130
【裁判案由】    違反道路交通管理處罰條例聲明異議
【裁判全文】
臺灣桃園地方法院刑事交通事件裁定    98年度交聲字第1283號
原處分機關  交通部公路總局新竹區監理所中壢監理站
異  議  人
即受處分人  甲○○
上列異議人即受處分人因違反道路交通管理處罰條例案件，對於
交通部公路總局新竹區監理所中壢監理站民國98年3 月5 日壢監
裁字第裁53-D00000000號違反道路交通管理事件裁決書所為之處
分（原舉發通知單案號：桃園縣政府警察局桃警行交字第D00000
000 號）聲明異議，本院裁定如下：
    主    文
原處分撤銷。
甲○○汽車行駛於快速公路而未依號誌指示行車者，處罰鍰新臺
幣陸仟元，並記違規點數壹點。
    理    由
一、聲明異議意旨（略以）：異議人於民國97年7 月21日下午3
    時28分許，駕駛車牌號碼8U-6113 號自用小客車，行經桃園
    縣台66線與桃79線道路岔口東向西快速公路時，於交通號誌
    轉換之際，伊因發現後方有小客車緊跟其後，基於安全考量
    因而違反交通號誌；又異議人自97年8 月至10月間，均未曾
    收受罰單催領通知，至98年3 月始收受裁決書，方知罰單已
    逾期而使罰鍰加倍之情事，冀求查清事證，為此聲明異議，
    請求撤銷原處分云云。
二、原處分意旨略以：異議人即受處分人甲○○於上開時間，駕
    駛車牌號碼8U-6113 號自用小客車行經上開地點，於紅燈亮
    啟後4.22秒時超越停止線，經設置於該路口之自動照相儀器
    當場以拍照之方式採證，並由舉發單位桃園縣政府警察局交
    通隊以上開車輛有違反道路交通管理處罰條例第33條第1 項
    第13款規定之行為逕行掣單舉發，此有桃園縣政府警察局交
    通違規案件查詢結果、裁決查詢報表及舉發採證照片2 紙在
    卷可稽。嗣原處分機關並據以裁決，以異議人違反道路交通
    管理處罰條例第33條第1 項第13款之規定，且逾越舉發通知
    單應到案日60日以上，裁處罰鍰新臺幣（下同）6,000 元，
    此亦有交通部公路總局新竹區監理所中壢監理站壢監裁字第
    裁53-D00000000號違反道路交通管理事件裁決書（下稱裁決
    書）附卷可據。
三、按汽車行駛於高速公路、快速公路或設站管制之道路，不遵
    使用限制、禁止、行車管制及管理事項之管制規則而有未依
    標誌、標線、號誌指示行車者，處汽車駕駛人新臺幣3,000
    元以上6,000 元以下罰鍰，並予記違規點數1 點，道路交通
    管理處罰條例第33條第1 項第13款、第63條第1 項第1 款分
    別定有明文。再按逕行舉發者，應按已查明之資料填註車牌
    號碼、車輛種類、車主姓名及地址，並於通知單上方空白處
    加註逕行舉發之文字後，由舉發機關送達被通知人；又處理
    違反道路交通管理事件，有關文書送達之程序，依行政程序
    法之規定；於無法依行政程序法第72條及第73條為送達時，
    得將文書寄存送達地之地方自治或警察機關，並作送達通知
    書兩份，一份黏貼於應受送達人住居所、事務所、營業所或
    其就業處所門首，另一份交由鄰居轉交或置於該送達處所信
    箱或其他適當位置，以為送達。前項情形，由郵政機關為送
    達者，得將文書寄存於送達地之郵政機關，違反道路交通管
    理事件統一裁罰基準及處理細則第11條第1 項第4 款、第5
    條、行政程序法第68條第1 項、第72條、第73條、第74條分
    別有明文。
四、經查：
  (一)本件異議人於97年7 月21日下午3 時28分許，行經桃園縣台
    66線與桃79線道路岔口東向西快速公路時，因不遵守道路交
    通號誌之指示，為桃園縣政府警察局交通隊警員逕行舉發，
    而填製桃園縣政府警察局桃警交字第D00000000 號舉發通知
    單，並經原處分機關就行駛快速公路未依號誌指示行車之違
    規事實，裁處罰鍰6,000 元，有前揭查詢資料及裁決書等件
    附卷可稽。又按違反道路交通管理處罰條例之行為，於處罰
    裁決前，應給予違規行為人陳述之機會，不服舉發事實者，
    應於15日內，向處罰機關陳述意見，違反道路交通管理事件
    之處罰機關，得於適當地點設置陳述室，供違規行為人於裁
    決前，陳述被舉發之違規事實，道路交通管理處罰條例第8
    條第2 項、第9條 第1 項、違反道路交通管理事件統一裁罰
    基準及處理細則第37條分別定有明文，其所指之陳述意見之
    時點為「裁決前」；再按受處分人，不服第8 條主管機關所
    為之處罰，得於接到裁決書之翌日起20日內，向管轄地方法
    院聲明異議，道路交通管理處罰條例第87條第1 項定有明文
    ，又依該條項聲明異議之期間，自裁決送達之翌日起算，並
    得依法扣除在途期間及聲請回復原狀及提出於原處分機關為
    之，道路交通案件處理辦法第12條、第13條亦定有明文；再
    違反道路交通管理事件，受處分人不服處罰，依法聲明異議
    者，處罰機關應於接受異議書狀5 日內，製作不服違反道路
    交通管理事件裁決聲明異議移送書，將案卷及有關證物連同
    聲明異議書狀，送交該管地方法院審理，違反道路交通管理
    事件統一裁罰基準及處理細則第65條亦著有明文。本件原處
    分機關於98年3 月5 日為裁決後，於98年3 月10日送達於異
    議人桃園縣平鎮市○○里○○○街27號戶籍址，而由其子周
    政緯收受送達，而異議人在收受前述裁決書後，於98年3 月
    16日即向原處分機關提出違規案件陳述單，有裁決書、交通
    部公路總局新竹區監理所中壢監理站送達證書、異議人所提
    違規案件陳述書上收文章在卷可稽（參本院卷第27頁反面、
    第25頁反面）。復參酌原機關對違反道路交通管理事件不服
    裁決聲明異議案件移送書意見欄三記載「裁決書於98年3 月
    10日送達，受處分人不服裁決書處分於98年3 月16日陳述意
    見... 」等語（參本院卷第12頁正、反面），從該移送書及
    陳述書提出時間、內容觀之，異議人於98年3 月16日向原處
    分機關提出陳述書不服之對象似非針對舉發單所舉發之違規
    事實，而係對本件裁罰之事實提出抗辯，其書狀雖未載明「
    聲明異議」一詞，然異議人於收受「裁決書後」之98年3 月
    16日即向原處分機關提出違規案件陳述書表示不服（殊不論
    異議人係用陳述或陳情或異議或申訴之語句，或未依司法狀
    紙之格式為之，惟此為可補正之事項），究其真意實係對原
    裁決書不服所為之意思表示，況異議人既於收受裁決書後始
    行提出「陳述書」於原處分機關表示不服，應即符合上開法
    令規定之受處分人不服處罰，已依法聲明異議，此際原處分
    機關將之當為「裁決前」之陳述處理，而未依上開細則第65
    條規定處理，是尚非允洽。其後，雖異議人於同年月26日歷
    次提出陳述單，並於98年5 月26日另向本院提出聲明異議狀
    ，應認該歷次陳述單及前開向本院提出之聲明異議狀係前開
    聲明異議之補充，是以本件前述裁決書異議人聲明異議之時
    間應為98年3 月16日。從而，本件聲明異議尚未逾期，合先
    敘明。
  (二)本件異議人經本院傳訊未到庭，據其歷次提出之陳述單及本
    件聲明異議狀均不否認有於前開時、地，駕駛上述自小客車
    之事實，惟以前開情詞置辯。然查，桃園縣政府警察局就本
    件違規事實所製之舉發通知單，經該局交通隊交付桃園平鎮
    郵局以00000000000000000000號掛號信函，向異議人之「桃
    園縣平鎮市○○○街27號」之戶籍地送達，並因不獲會晤應
    受送達人而於97年9 月3 日寄存於送達地之平鎮郵局第8 支
    局等情，此有異議人個人基本資料、送達證書各乙紙附卷可
    憑，並經中華郵政股份有限公司桃園郵局查覆無訛（參本院
    卷第9 頁、第17頁至第18頁、第21頁）。觀諸前開異議人個
    人基本資料所載之住所或異議人歷次撰寫之陳述單、聲明異
    議狀之戶籍地址均係「桃園縣平鎮市○○○街27號」，足認
    異議人之住所設於上址無訛，而堪認上開舉發通知單確已於
    97年9 月3 日合法寄存送達，則核諸上開法規，該舉發通知
    單已送達於異議人，而異議人未於規定期限內繳納罰鍰之事
    實。是異議人所辯稱其未收到舉發通知單一節，尚非可採。
  (三)再查，異議人固不否認有於上開時間，駕駛前述自用小客車
    ，行經上開地點等情，一如前述，惟矢口否認有何不遵守交
    通號誌指示而違規之事實。惟觀之原處分機關所檢附之自動
    照相儀器攝得之採證照片2 張所示，其上小型車輛之車牌號
    碼確係8U-6113 號無訛。復佐以上述之第1 張採證照片所示
    ，異議人所駕駛之上述自小客車於當日15時28分32秒時，其
    車身全部業已通過該路口之白色停止線前端而進入該路口，
    且異議人所駕駛車輛之行進方向之號誌確已轉變為紅燈，該
    紅燈號誌業已啟動4.22秒，又依照片所示，其前方之車輛非
    僅通過該路口並已通過該路口過後之停止線，兩車之間距離
    尚非近短，且兩車間之路口係淨空狀態；另參酌上開第2 張
    採證照片所示，其上時間為當日15時28分33秒，異議人所駕
    駛之上開自小客車正行駛於前述路口中間，而其後並無任何
    車輛緊隨在後，且其行進方向之號誌仍為紅燈等情，均有前
    開採證照片可佐（參本院卷第16頁）。綜上各情互參，堪認
    異議人所駕駛之上述自用小客車行經該路口時，係在紅燈顯
    已亮起，且未減速停止於停止線後，待綠燈亮起再行前進，
    反而越線前行，足認其有闖越紅燈行為之違規事實。再審視
    上開採證照片之右上方位置，本件異議人違規處所設置之行
    車管制燈號，為紅燈及左右轉綠燈燈號，其旁並有秒數之數
    據顯示一情無誤，該時間數據之顯示，當係用以警告車輛駕
    駛人及行人，表示紅色燈號即將啟動，而綠燈通行方向者屆
    時將失去通行路權。既該處號誌業已有時間顯示以警告駕駛
    人注意燈號變換，提醒駕駛人減速慢行或禁止前行，則異議
    人駕駛上開車輛行駛於違規路段時，於該路段號誌轉換為紅
    燈之前，應可得悉綠燈通行所剩餘之時間，隨時減速慢行，
    並採取停止前進之準備。惟異議人於違規當時看見該處之紅
    燈號誌，仍未剎車停止於停止線前，顯係異議人於通過路口
    未減速注意號誌變換仍強行通過該路口，而漠視燈號已轉換
    為紅燈，猶通過上開路口之情屬實。本院傳喚異議人到庭陳
    述意見，異議人無正當理由不到庭，既放棄陳述意見之機會
    ，本院逕依卷內證據認定之。基上所陳，異議人前開辯解，
    顯係卸責之詞，難以採信。本件事證明確，異議人之違規行
    為洵堪認定。
五、綜上所述，異議人確有在前揭時、地，於快速公路未依號誌
    指示行車之違規行為，原處分機關依前揭道路交通管理處罰
    條例第33條第1 項第13款規定，裁處異議人罰鍰6,000 元，
    固非無見，惟按同條例第63條第1 項第1 款規定，汽車駕駛
    人有該條例第33條第1 項規定之情形者，除依該條項處罰鍰
    外，並予記違規點數1 點，是異議人之異議雖無理由，惟原
    處分機關未審酌及此而為處分，亦有未洽，自應由本院將原
    處分撤銷，仍以異議人有違反道路交通管理處罰條例第33
    條第1 項第13款規定之行為，且逾越舉發通知單應到案期限
    60日以上，裁處異議人罰鍰6,000 元，並依同條例第63條第
    1 項第1 款規定，記違規點數1 點，以資適法。
據上論斷，應依道路交通案件處理辦法第20條前段，裁定如主文
中    華    民    國    98    年    11    月    30    日
                    交通法庭    法  官  呂美玲
以上正本證明與原本無異。
如不服本裁定，應於裁定送達後5 日內向本院提出抗告狀。
                                書記官  李玉華
中    華    民    國    98    年    12    月    4     日


司法院資訊處製作；財團法人民間司法改革基金會備份。
